【裁判字號】    98,上更(一),183
【裁判日期】    990316
【裁判案由】    違反毒品危害防制條例
【裁判全文】
臺灣高等法院高雄分院刑事判決     98年度上更(一)字第183號
上  訴  人
即  被  告    丁○○
指定辯護人    公設辯護人   孫妙岑
上  訴  人
即  被  告    甲○○
選任辯護人    洪士宏    律師
              林易玫    律師
上列上訴人因違反毒品危害防制條例案件，不服臺灣高雄地方法
院97年度訴字第823 號、第1034號中華民國98年4 月1 日第一審
判決（起訴案號：臺灣高雄地方法院檢察署96年度偵字第33143
號、第35312 號）及追加起訴（97年度偵字第6364號），經合併
審理，判決後經最高法院發回更審，判決如下：
    主  文
原判決關於丁○○被訴附表所示之捌罪及定執行刑部分，暨甲○○部分，均撤銷。
丁○○犯如附表編號1 至6 、8 所示之柒罪，各量處如附表編號
1 至6 、8 所示之刑；又共同犯如附表編7 所示之罪，量處如附
表編號7 所示之刑；應執行有期徒刑貳拾貳年，扣案之第一級毒
品海洛因伍包（均含包裝袋，驗後淨重共肆點柒陸公克）、扣案
電子磅秤壹台上殘留之第一級毒品海洛因殘渣，均沒收銷燬之；
扣案之電子磅秤壹台、空夾鏈袋伍拾個、門號00000000
00號之行動電話（含SIM 卡）壹具，均沒收；未扣案販賣毒品
所得新臺幣柒仟元，沒收之，如全部或一部不能沒收時，以其財
產抵償之。
甲○○共同轉讓第一級毒品，處有期徒刑參年。扣案之門號00
00000000號之行動電話（含SIM 卡）壹具沒收。
    事  實
一、丁○○明知海洛因、甲基安非他命係毒品危害防制條例第2
    條第2 項第1 款、第2 款所列之第一、二級毒品，不得持有
    、販賣，竟意圖營利，基於販賣第一、二級毒品之犯意，以
    其所有之門號0000000000號之行動電話，作為對外交易之聯
    絡工具，而與買主以電話聯絡海洛因或甲基安非他命之交易
    事項後，於附表編號1 至6 所示之時間、地點，以附表編號
    1 至6 所示之金額，販賣第一級毒品海洛因予張瓊英共6 次
    ；於附表編號8 所示之時間、地點，以附表編號8 所示之金
    額販賣第二級毒品甲基安非他命予李有倫1 次。
二、丁○○復與亦明知海洛因係毒品危害防制條例第2 條第2 項
    第1 款所列之第一級毒品，不得轉讓之甲○○，共同基於轉
    讓第一級毒品海洛因之犯意，由乙○○與丁○○以電話聯絡
    後，因丁○○以前有欠乙○○請客之人情，乃以原價新臺幣
    （下同）1 千元之價格轉讓摻有第一級毒品海洛因之香菸3
    支裝於香菸盒內欲交予乙○○，因丁○○疲累，而委由其妻
    甲○○下樓於附表編號7 所示時間、地點，將該菸盒內裝之
    含摻有第一級毒品海洛因香菸3 支交付予乙○○，並收取原
    價1 千元放置於丁○○桌上。
三、嗣於96年11月19日19時25分許，為警循線在高雄縣鳳山市○○街142 巷口逮捕丁○○；於19時35分許，在高雄縣鳳山市
    ○○街142 巷2 號逮捕甲○○，並在高雄縣鳳山市○○街14
    2 巷2 號，起出第一級毒品海洛因5 包（合計淨重4.76公克
    ，空包裝總重1.82公克）、殘留海洛因殘渣之電子磅秤1 個
    、空夾鏈袋50個、及0000000000號行動電話1 具。
四、案經高雄巿政府警察局移送臺灣高雄地方法院檢察署檢察官
    偵查起訴及追加起訴。
    理  由
壹、証据能力部分：
一、按鑑定人由審判長、受命法官或檢察官就下列之人選任1 人
    或數人充之：一就鑑定事項有特別知識經驗者。二經政府機
    關委任有鑑定職務者；鑑定之經過及其結果，應命鑑定人以
    言詞或書面報告；法院或檢察官得囑託醫院、學校或其他相
    當之機關、團體為鑑定，或審查他人之鑑定，並準用第203
    條至第206 條之1 規定，刑事訴訟法第198 條、第206 條第
    1 項、第208 條第1 項分別定有明文。本件卷附法務部調查
    局毒品鑑定書、高雄醫學大學附設中和紀念醫院鑑定報告，
    雖均係被告以外之人於審判外之書面陳述，然法務部調查局
    係臺灣高等法院檢察署關於毒品鑑定之概括選任鑑定機關，
    此有臺灣高等法院檢察署92年9 月9 日檢文允字第09210012
    03號函附之「臺灣高等法院檢察署檢察長概括選任鑑定機關
    表列」足參、而高雄醫學大學附設中和紀念醫院則係本院屬
    囑託鑑定，則上開鑑定書，為刑事訴訟法第159 條第1 項規
    定之例外情形，應有證據能力。
二、次按被告以外之人於審判外之言詞或書面陳述，除法律有規
    定者外，不得作為證據，刑事訴訟法第159 條第1 項定有明
    文；被告以外之人於審判外之陳述，雖不符同法第159 條之
    1 至159 條之4 之規定，而經當事人於審判程序同意作為證
    據，法院審酌該言詞陳述或書面陳述作成時之情況，認為適
    當者，亦得為證據。當事人、代理人或辯護人於法院調查證
    據時，知有第159 條第1 項不得為證據之情形，而未於言詞
    辯論終結前聲明異議者，視為有前項之同意，同法第159 條
    之5 第2 項亦有明文。查本判決以下所引傳聞證據（包括警
    員即偵查佐丙○○陳述為其所製作之如附表一編號1 至6 所
    示時間之被告丁○○0000000000號行動電話監聽譯文6 份，
    即警卷(一)第105 頁、第108 頁、第119 頁、第136 頁、第13
    7 頁、第144 頁之監聽譯文），均經被告於法院調查證據時
    ，知有第159 條第1 項不得為證據之情形，而未於言詞辯論
    終結前聲明異議，審酌上開證據作成時並無不合法定程序之
    情形，認為適當，依上開說明，應均有證據能力。
貳、實體部分：
一、訊之上訴人即被告丁○○坦承有於附表編號1 、2 、5 、6
    部分之販賣第一級毒品給張瓊英，及坦承有附表編號7 轉讓
    第一級毒品給乙○○，惟否認有附表編號3、4販賣第一級毒
    品給張瓊英，及否認有附表編號8 販賣第二級毒品給李有倫
    等犯行，辯稱：沒有販賣附表編號3 、4 之第一級毒品給張
    瓊英，又3 根海洛因香菸市價要3 千元，3 根海洛因香菸不
    可能只賣1 千元，我並非賣給乙○○，而是送給他，因乙○○以前有請我吃東西，他交的1 千元是我替他買微波爐的錢
    ，並非賣3 根海洛因香菸的錢，3 根海洛因市價香菸不只1
    千元，我也沒有販賣附表編號8 之第二級毒品安非他命給李
    有倫，我從來沒有販賣安非他命云云；訊之上訴人即被告甲○○雖不否認她有應被告丁○○之請交付一菸盒予乙○○並
    收取1 千元之事實，惟矢口否認有何轉讓或販賣海洛因之犯
    行，辯稱：販毒是丁○○的事，我都沒有在管，有依丁○○
    指示送過煙盒給張式謀1 次，但不知悉該煙盒內有海洛因云
    云。惟查：
（一）警員於96年11月19日19時25分許，循線先後逮捕被告丁○○、甲○○，並在高雄縣鳳山市○○街142 巷2 號2 人居
      住處，起出疑似第一級毒品海洛因之白色粉末5 包，殘留
      海洛因殘渣之電子磅秤1 個、空夾鏈袋50個、0000000000
      號及0000000000號行動電話2 具之事實，有卷附搜索、扣
      押筆錄、扣押物品目錄表及現場照片在卷可憑（詳高雄市
      警刑偵九字第01號警卷，下稱警卷(一)，第33頁至第39頁）
      ；又扣案白色粉末5 包送請法務部調查局鑑定之結果，確
      屬海洛因【合計淨重4.76公克（空包裝總重1.82公克）】
      ，有該局96年12月15日調科壹字第09623082610 號鑑定書
      1 份可佐（詳96年度偵字第33143 號，下稱偵卷(一)第31頁
      ）；扣案電子磅秤1 台，經送請高雄醫學大學附設中和紀
      念醫院加以鑑驗，呈海洛因陽性反應，有高雄醫學大學附
      設中和紀念醫院檢驗報告在卷可查（詳原審法院97年度訴
      字第823 號卷(一)，下稱原審卷(一)第56頁），此部分事實已
      堪以認定。
（二）被告丁○○於偵查中已坦承有賣毒品給張瓊英等語不諱（
      見97年2 月4 日偵查筆錄，即96年度偵字第33143 號偵查
      卷第55頁），又被告丁○○於原審及本院審理時坦承有如
      附表編號1 、2 、5 、6 販賣第一級毒品海洛因4 次予張
      瓊英之事實（見原審卷(一)第73頁、本院99年2 月23日審判
      筆錄，即本院卷第114 頁背面），又被告丁○○於本院上
      訴審98年7 月29日準備程序時又坦承有附表編號1 、3 販
      賣第一級毒品給張瓊英之犯行（見98年上訴字第926 號卷
      第70頁），因此附表編號1 、2 、3 、5 、6 之販賣海洛
      因犯行，被告丁○○於原審及本院審理時曾坦承不諱，又
      証人即購買者張瓊英於警詢、偵查中證述：「我96年10月
      認識丁○○，每次都是我打電話給他購買海洛因，金額是
      新臺幣1,000 元，地點由他決定」、「我向丁○○買毒品
      多次是打0000000000那支電話與被告丁○○聯絡，在和平
      路等多處交付。」等語（見96年度偵字第35312 號卷，下
      稱偵卷(二)，第34頁至第39頁、第52頁），足証被告丁○○
      確有販賣海洛因予張瓊英無訛。
（三）又被告丁○○有如附表編號1 至6 之時間、地點，販賣第
      一級毒品海洛因予證人張瓊英總計6 次之事實，据證人張
      瓊英於原審審理中陳稱：「通聯譯文中如附表編號1 所示
      時間之通聯，是我向丁○○買1,000 元的海洛因，後來去
      小北百貨交貨。附表編號2 所示撥打電話時間之通聯，是
      我向丁○○買1,000 元的海洛因，後來在和平路拿海洛因
      。附表編號3 所示時間之通聯是我與丁○○的通話向丁○○買1 張即1,000 元海洛因，丁○○叫我去武慶路那裡交
      付海洛因。如附表編號4 所示通話時間之通聯，是我在五
      甲處，因身上拿到1,000 元，要向他拿海洛因，當天在五
      甲交付。如附表編號5 所示通話時間之通聯，是我向丁○○拿1,000 元的海洛因，也是去五甲拿，丁○○有拿海洛
      因給我。如附表編號6 所示通話時間之通聯，我說我向他
      拿1張 ，是向他拿海洛因1,000 元，是在五甲交貨，我這
      幾次有拿到毒品，都有給丁○○錢」等語綦詳（見原審卷
      (二)第68頁至第70頁），並有警員即偵查佐丙○○陳述為其
      所製作之如附表一編號1 至6 所示時間之被告丁○○0000
      000000號行動電話監聽譯文6 份在卷可證（見99年2 月23
      日本院審判筆錄，及高雄市政府警察局刑事警察大隊99年
      2 月25日以高市警刑大偵九字第0990005982號函送之監聽
      譯文，及警卷(一)第105 頁、第108 頁、第119 頁、第136
      頁、第137 頁、第144 頁），證人張瓊英上開6 次購買海
      洛因之證述與通聯譯文之內容均相符，佐以被告丁○○於
      原審及本院本審審理時已承認確有附表編號1 、2 、5 、
      6 所示販賣第一級毒品予張瓊英之事實，於本院上訴審時
      亦坦承有附表編號1 、3 之犯行，至附表編號4 部分，並
      有電話譯文內容如下：「阿英：文哥，我阿英，我現在五
      甲這裏，只拿到1 千元，可不可以向你買？」「丁○○：
      明天最少還我5 百元」等語，有該次通聯譯文可稽（見警
      卷第42頁電話譯文），此與張瓊英於原審審理中陳稱：「
      （問：96年11月9 日下午5 點41分，你打電話給丁○○說
      ：「我現在在五甲這邊，只拿到壹仟元，可不可以向你買
      」，是什麼意思？）答：我只有現金壹仟元，要跟他拿海
      洛因」「（問：當天是在五甲交付？）答：對」等語（見
      98年3 月18日原審審判筆錄，即原審卷二第69頁），堪認
      證人張瓊英之證言非虛，被告丁○○確有如附表編號1 至
      6 所示販賣第一級毒品海洛因予張瓊英之事實。被告丁○○於原審及本院本審審理時空言否認有如附表編號3 、4
      所示販賣海洛因予張瓊英，顯為嗣後翻異卸責之詞，不足
      採信。
（四）被告丁○○與被告甲○○於附表編號7 所示時間，由證人
      乙○○電話聯絡被告丁○○表示要價購1 千元之海洛因香
      菸後，被告丁○○將摻有海洛因香菸3 支，交予被告甲○○，由被告甲○○交付予證人乙○○，並收取1 千元之代
      價之事實，此部分被告丁○○已坦承是轉讓毒品，惟否認
      販賣，辯稱：3 根海洛因香菸市價要3 千元，3 根海洛因
      香菸不可能只賣1 千元，我並非賣給他，而是送給他，因
      乙○○以前有請我吃東西，他交的1 千元是我替他買微波
      爐的錢，並非賣3 根海洛因香菸的錢，3 根海洛因市價香
      菸不只1 千元等語。證人乙○○於原審97年1 月15日聲羈
      訊問時及97年3 月18日偵查中固陳稱：「我購買（摻有海
      洛因的）香菸，因為我自己不會捲，才向丁○○買捲好的
      ，我直接說要買1 千元的海洛因香菸，是丁○○的同居人
      阿秀拿給我」，惟乙○○亦於原審審理中改證稱：「海洛
      因是我與丁○○聯絡後，甲○○拿給我，但是是丁○○送
      我的，我拿給甲○○的1,000 元是我買快速爐欠被告丁○○的錢」等語（見原審卷(一)第192 頁至第193 頁），證人
      乙○○就何以欠款的原因，於97年1 月15日偵查中供稱：
      「（96年11月19日凌晨2 、3 點你有無和丁○○見面？）
      我記得有1 次和丁○○的太太約在我住處樓下大明路與瑞
      隆東路口見面，因為當天我們有1 個朋友綽號『石頭』欠
      丁○○1,000 元，我就叫丁○○的太太來拿錢」等語（見
      影偵(一)卷第3 頁至第4 頁），乙○○所述固因前後不符而
      不足採，惟查海洛因香菸黑市行情1 根應有5 百元以上，
      3 根洛因香菸黑市行情應有1 千5 百元以上，而被告丁○○只收取1 千元，應含有人情成份而為原價轉讓，被告甲○○辯稱：不知菸盒內是何物品等語，為不足採，被告丁○○、甲○○2 人此部分有犯意聯絡及行為分擔，應構成
      共同轉讓第一級毒品行為，應堪認定。
（五）被告丁○○有於附表一編號8 所示時間，經證人李有倫撥
      打被告丁○○0000000000號電話聯絡後，而被告丁○○在
      約定之鳳山市○○○路某巷子內，販賣甲基安非他命予證
      人李有倫1 次之事實，業據證人李有倫於偵查中證稱：「
      我從96年6 月至11月丁○○被查獲止，有向丁○○買安非
      他命」等語（見97年度偵字第6364號卷，下稱偵卷(三)第10
      頁），李有倫於原審審理中仍結證稱：「我拿錢給丁○○
      請他調安非他命‧‧，等一下他就會拿給我。」、「96年
      11 月9日17時52分，我與丁○○交易的是安非他命，錢應
      該有給丁○○」等語（見原審卷(二)第83頁、第84頁、第13
      8 頁），並有附表編號8 所示時間，證人李有倫撥打被告
      丁○○0000000000號電話之通聯譯文1 份在卷可證，且觀
      上開卷附該通聯譯文內容為：「（李有倫）：文哥，我已
      經到了，到哪裡交易，（丁○○）：在薑母鴨前，（李有
      倫）：那麼遠，（丁○○）：要不然在五甲二路26號夜上
      海旁巷子交易比較安全」云云，被告丁○○與證人李有倫
      如非為事涉違法之毒品交易，何須特意在意選擇交易處安
      全與否。又證人李有倫於偵查中雖曾一度證稱並未向被告
      丁○○購買毒品，然證人李有倫已於原審審理中證稱：「
      偵查中一開始我沒有照實講，後來才有。‧‧因為檢察官
      表示監聽有監聽到了」等語（見原審卷(一)第83頁、第85頁
      ），顯見證人李有倫原有迴護被告丁○○之意，嗣因檢察
      官舉出通聯譯文，事證明確，始說明實情，更堪認證人李
      有倫嗣於偵查中及原審審理中所為之證述，應為真實。至
      證人李有倫雖因時日已久，無法記憶本次購買甲基安非他
      命價金（見原審卷(二)第74頁），致使本次販賣毒品甲基安
      非他命之所得無法確定，然證人李有倫於偵查中業已證述
      與被告丁○○交易甲基安非他命最低額為1,000 元等語明
      確（見偵卷(三)第10頁），是本次販賣甲基安非他命所得以
      最有利被告丁○○之認定為1,000 元。
（六）按販賣毒品係政府嚴予查緝之違法行為，且第一、二級毒
      品海洛因、甲基安非他命可任意分裝或增減其份量，而每
      次買賣之價量，亦隨時依雙方關係之深淺、當時之資力、
      需求程度及對行情之認知等因素，機動調整，因之販賣之
      利得，除經被告坦承犯行，或帳冊價量均記載明確外，委
      難查得實情，是縱未確切查得販賣賺取之實際差價，但除
      別有事證，足認係按同一價格轉讓，確未牟利之情形外，
      尚難執此認非法販賣之事證有所不足，致知過坦承者難辭
      重典，飾詞否認者反得逞僥倖，而失情理之平，且第一、
      二級毒品海洛因、甲基安非他命之價格不低，取得不易，
      凡為販賣之不法行為者，苟無利可圖，應無甘冒持有毒品
      遭查獲之極大風險，從事此買賣工作，是其販入之價格必
      較售出之價格低廉，而有從中賺取買賣差價牟利之意圖及
      事實，應屬符合論理法則而不違背社會通常經驗之合理判
      斷，從而被告丁○○販賣上開第一級毒品海洛因予張瓊英
      ，及販賣第二級毒品甲基安非他命予李有倫，具有營利之
      意圖，事証明確，此部分被告丁○○販賣毒品犯行應堪認
      定。
二、按海洛因係毒品危害防制條例第2 條第2 項第1 款所定之第
    一級毒品；甲基安非他命係同條例第2 條第2 項第2 款所定
    之第二級毒品。又毒品危害防制條例已於98年5 月20日修正
    公布，於98年11月20日生效施行，本件被告丁○○所犯毒品
    危害防制條例第4 條第1 、2 項之法定刑，新法在得併科罰
    金刑均有提高（其中第1 項罰金刑由1 千萬元以下提高為2
    千萬元以下，其中第2 項罰金刑由7 百萬元以下提高為1 千
    萬元以下），雖舊法本刑較輕有利於被告丁○○，惟新法第
    17條第2 項偵審中自白，有減輕其刑之規定，因本件被告丁○○就附表編號1 、2 、3 、5 、6 號販賣海洛因部分有自
    白，符合減刑要件之情形，經綜合比較新、舊法結果，此部
    分以新法有利於被告丁○○，是本件就附表編號1 、2 、3
    、5 、6 號販賣海洛因部分，應適用有利於被告丁○○之修
    正後之毒品危害防制條例論處，其餘附表編號4 販賣海洛因
    部分及附表編號8 販賣安非他命部分，則應適用有利於被告
    丁○○之修正前之毒品危害防制條例論處。故核被告丁○○
    就附表編號1 、2 、3 、5 、6 號販賣海洛因部分，係犯修
    正後毒品危害防制條例第4 條第1 項之販賣第一級毒品罪；
    核被告丁○○就附表編號4 號販賣海洛因部分，係犯修正前
    毒品危害防制條例論第4 條第1 項之販賣第一級毒品罪；核
    被告丁○○、甲○○2 人就附表編號7 號原價轉讓海洛因部
    分，係犯毒品危害防制條例論第8 條第1 項之轉讓第一級毒
    品罪，公訴人認此部分被告丁○○、甲○○2 人係犯販賣第
    一級毒品罪，惟被告丁○○、甲○○均否認販賣附表編號7
    之海洛因，查海洛因香菸黑市行情1 根應有5 百元以上，3
    根洛因香菸黑市行情應有1 千5 百元以上，而被告丁○○只
    收取1 千元，應含有人情成份而為原價轉讓，被告丁○○、
    甲○○2 人此部分應只構成轉讓第一級毒品罪，此部分起訴
    法條應予變更；核被告丁○○就附表編號8 號販賣安非他命
    部分，係犯修正前毒品危害防制條例論第4 條第二項之販賣
    第二級毒品罪。被告丁○○為販賣及轉讓而持有海洛因、甲
    基安非他命之低度行為，及被告甲○○為轉讓而持有海洛因
    之低度行為，分為其後販賣或轉讓毒品之高度行為所吸收，
    均不另論其持有毒品罪。被告丁○○、甲○○就附表編號7
    轉讓第一級毒品海洛因予乙○○之犯行，彼此間互有犯意聯
    絡及行為分擔，均為共同正犯。被告丁○○所為附表編號1
    、2 、3 、4 、5 、6 所示各次販賣第一級毒品、編號7 轉
    讓第一級毒品、編號8 販賣第二級毒品之犯行，犯意各別，
    行為互殊，應予分論併罰。被告丁○○就附表編號1 、2 、
    3 、5 、6 所示販賣第一級毒品部分，已於偵查中及審判中
    自白其犯罪事實，被告丁○○此部分之5 罪應依毒品危害防
    制條例第17條第2 項規定減輕其刑。被告丁○○所犯附表編
    號4 之罪，係屬法定本刑死刑或無期徒刑之罪，惟念被告丁○○該次販賣第一級毒品海洛因所得僅1 千元，獲利有限，
    而所扣得之第一級毒品海洛因雖有5 小包，但合計淨重僅4.
    76公克，重量非多，其販賣毒品之情節與一般毒梟相比較，
    仍屬輕微，而大量走私、販賣海洛因磚之人，常被判處無期
    徒刑，依被告丁○○所為附表編號4 之犯罪情節，若處以法
    定最低刑度無期徒刑，衡以一般社會觀念，顯然過重，客觀
    上不無可憫恕之處，爰就被告丁○○所為附表編號4 販賣第
    一級毒品罪部分，依刑法第59條規定減輕其刑。
三、原審予以論科，固非無見，惟查；（一）毒品危害防制條例
    已於98年5 月20日修正公布，於98年11月20日生效施行，本
    件被告所犯毒品危害防制條例第4 條第1 、2 項之法定刑，
    新法在得併科罰金刑均有提高（其中第1 項罰金刑由1 千萬
    元以下提高為2 千萬元以下，其中第2 項罰金刑由7 百萬元
    以下提高為1 千萬元以下），雖舊法本刑較輕有利於被告丁○○，惟新法第17條第2 項偵審中自白，有減輕其刑之規定
    ，因本件被告丁○○就附表編號1 、2 、3 、5 、6 號販賣
    海洛因部分有自白，符合減刑要件之情形，經綜合比較新、
    舊法結果，此部分以新法有利於被告丁○○，是本件就附表
    編號1 、2 、3 、5 、6 號販賣海洛因部分，應適用有利於
    被告丁○○之修正後之毒品危害防制條例論處，其餘附表編
    號4 販賣海洛因部分及附表編號8 販賣安非他命部分，則應
    適用有利於被告丁○○之修正前之毒品危害防制條例論處，
    原審未及比較新舊法，並適用有利於被告丁○○之法律，尚
    有未洽。（二）被告丁○○所犯毒品危害防制條例第4 條第
    1 項、第2 項，因法定刑為「處無期徒刑者，得併科新臺幣
    1 千萬元以下罰金」、「得併科新臺幣7 百萬元以下罰金」
    ，已於法條明定以新台幣為單位，且無提高倍數之問題，故
    應無刑法施行法第1 條之1 之適用，原判決於據上論結欄引
    用刑法施行法第1 條之1 ，尚有違誤。（三）扣案電子磅秤
    1 台，經送鑑驗結果，呈第一級毒品海洛因陽性反應，該物
    品經殘留海洛因殘渣，但並非不能與電子磅秤剝離，故殘留
    海洛因殘渣部分，應依毒品危害防制條例第18條第1 項前段
    規定，予以宣告沒收銷燬之，而電子磅秤1 台，為被告丁○○坦承所有，應係分裝海洛因秤重之用，且供附表一編號1
    至6 販賣第一級毒品，應依毒品危害防制條例第19條第1 項
    規定，宣告沒收之，原判決卻認定扣案之電子磅秤1 台，殘
    留海洛因殘渣，難以分析剝離，且無析離之實益，應將之同
    視為毒品，均依毒品危害防制條例第18條第1 項前段規定，
    予以宣告沒收銷燬之，亦有未當。（四）所查獲之剩餘毒品
    ，祗能於最後一次之販賣罪宣告沒收銷燬，不得於各次販賣
    罪均宣告沒收銷燬，原判決於被告丁○○之各次販賣罪均宣
    告沒收銷燬，亦有違誤。被告丁○○上訴指摘原判決量刑過
    重及否認販賣安非他命，被告甲○○上訴否認犯罪，雖均無
    理由，然原判決既有上開可議之處，自應將原判決關於被告
    丁○○、甲○○2 人有罪部分及被告丁○○定應執行刑部分
    均予以撤銷改判。審酌被告丁○○明知毒品對人體之危害性
    ，仍販賣第一級毒品海洛因6 次、販賣第二級毒品1 次，行
    為已足以助長吸食毒品之氾濫，並戕害他人身心，危害社會
    治安及善良風氣，被告丁○○於原審承認附表編號1 、2 、
    5 、6 之販賣海洛因犯行，於本院上訴審坦承附表編號1、3
    部分之犯行，坦承轉讓附表編號7 之毒品，其曾因違反麻醉
    藥品管制條例經臺南地方法院以84年度易字第3264號判處有
    期徒刑6 月，並因贓物罪經臺南地方法院以84年度訴緝字第
    120 號判處有期徒刑10月確定，經裁定應執行1 年2 月（嗣
    經減刑裁定應執行有期徒刑6 月確定），復因違反肅清煙毒
    條例案件，經臺灣高等法院台南分院以85年度上更(一)字第16
    5 號判處有期徒刑14年確定，經接續執行，於92年3 月19日
    假釋，竟於假釋期間再犯本案（前開假釋業經撤銷），素行
    不佳，及被告甲○○曾因施用毒品經裁定觀察勒戒（參卷附
    臺灣高等法院被告全國前案紀錄表）之素行，及被告甲○○
    因其夫丁○○疲累，而聽從丁○○之指示，下樓交付轉讓之
    毒品才犯本案等一切情狀，分別量處被告丁○○如附表所示
    之刑，被告甲○○部分為有期徒刑3 年，並就被告丁○○部
    分定其應執行刑為有期徒刑22年。扣案第一級毒品海洛因5
    包（合計淨重4.76公克，空包裝總重1.82公克），係查獲之
    毒品，且其包裝均因包覆第一級毒品海洛因而留有殘渣，衡
    情已與毒品難以完全剝離，應將之同視為毒品，及扣案電子
    磅秤1 台上殘留之海洛因殘渣，均依毒品危害防制條例第18
    條第1 項前段，予以宣告沒收銷燬之。而鑑驗所耗損之第一
    級毒品海洛因，既已滅失，自無庸宣告沒收銷燬。另扣案電
    子磅秤1 台、空夾鏈袋50個，均為被告丁○○坦承所有，其
    中電子磅秤，係分裝海洛因秤重之用，且供被告丁○○為附
    表編號1 至6 販賣第一級毒品犯行所用之物，而空夾鏈袋50
    個，應係以分裝海洛因、甲基安非他命之用，且供附表一編
    號1 至6 販賣第一級毒品、附表編號8 販賣第二級毒品犯行
    所用之物；另扣案之門號0000000000號之行動電話（含SIM
    卡）1 具，為被告丁○○用以聯絡販賣毒品之用，經證人張
    瓊英、李有倫證述明確在卷，並有通聯紀錄附卷可憑，且被
    告丁○○承認上開電話為其所有（登記名義人係甲○○），
    則該行動電話應係供被告丁○○犯本件販賣第一、二級毒品
    所用之物，爰均依毒品危害防制條例第19條第1 項規定，宣
    告沒收之（至附表編號7 部分，為捲煙方式轉讓海洛因，扣
    案夾鏈袋無證據證明與該罪有關，自不於該罪沒收，附此敘
    明）。被告丁○○如附表編號1 至6 販賣第一級毒品海洛因
    所得合計6,000 元及如附表編號8 販賣第二級毒品甲基安非
    他命所得1,000 元，應依同條例第19條第1 項規定，宣告沒
    收，如全部或一部不能沒收時，應以其財產抵償之。至另扣
    案之0000000000號行動電話1 具、手銬與腳鐐各1 個、偽造
    刑警證7 張、玩具槍3 把、另有不明藥丸32包、不明粉末5
    包（經送驗後未發現毒品成分）與本件被告丁○○之犯行無
    關連性，故均不予宣告沒收，附此敘明。
據上論斷，應依刑事訴訟法第369 條第1 項前段、第364 條、第
299 條第1 項前段、第300 條，修正前毒品危害防制條例第4 條
第1 項、第2 項、修正後毒品危害防制條例第4 條第1 項、第8
條第1 項、第17條第2 項、第18條第1 項前段、第19條第1 項，
刑法第2 條第1 項前段、第11條、第28條、第59條、第51條第5
款、第9 款，判決如主文。
本案經檢察官林應華到庭執行職務。
中    華    民    國    99    年    3     月    16    日
                  刑事第八庭    審判長法  官  洪兆隆
                                      法  官  郭玫利
                                      法  官  張盛喜
以上正本證明與原本無異。
如不服本判決應於收受本判決後10日內向本院提出上訴書狀，其
未敘述上訴理由者，並得於提起上訴後10日內向本院補提理由書
狀（均須按他造當事人之人數附繕本）「切勿逕送上級法院」。
中    華    民    國    99    年    3     月    16    日
                                      書記官  黃一秋
附錄本判決論罪科刑法條：
修正前毒品危害防制條例第4條第1、2項
製造、運輸、販賣第一級毒品者，處死刑或無期徒刑；處無期徒
刑者，得併科新臺幣1 千萬元以下罰金。
製造、運輸、販賣第二級毒品者，處無期徒刑或7 年以上有期徒
刑，得併科新臺幣7 百萬元以下罰金。
修正後毒品危害防制條例第4條第1項、第8條第1項：
製造、運輸、販賣第一級毒品者，處死刑或無期徒刑；處無期徒
刑者，得併科新臺幣 2 千萬元以下罰金。
轉讓第一級毒品者，處 1 年以上 7 年以下有期徒刑，得併科新
臺幣 1 百萬元以下罰金。
案電子磅秤壹台上殘留之第一級毒品海洛因殘渣，均沒收銷燬之
附表：
  ┌──┬─────┬──────────────┬─────────────────┐
  │編號│販賣對象  │販賣之時間、地點、種類、方法│主文（被告丁○○部分）            │
  │    │          │及所得財物                  │                                  │
  ├──┼─────┼──────────────┼─────────────────┤
  │ 1  │張瓊英    │於96年11月2 日上午5 時54分張│丁○○販賣第一級毒品，處有期徒刑拾│
  │    │（起訴書附│瓊英撥打丁○○0000000000行動│伍年陸月。扣案之電子磅秤壹台、空夾│
  │    │表編號7） │電話表示購買1,000 元之海洛因│鏈袋伍拾個、門號000000000│
  │    │          │1包 後之同日某時，在高雄市二│一號之行動電話（含SIM 卡）壹具，均│
  │    │          │聖路小北百貨，丁○○交付張瓊│沒收。未扣案販賣毒品所得新台幣壹仟│
  │    │          │英海洛因1 包，並向張瓊英收取│元，沒收之，如全部或一部不能沒收時│
  │    │          │1,000元之價金。             │，以其財產抵償之。                │
  ├──┼─────┼──────────────┼─────────────────┤
  │ 2  │張瓊英    │於96年11月2 日20時19分許張瓊│丁○○販賣第一級毒品，處有期徒刑拾│
  │    │（起訴書附│英撥打丁○○上開行動電話電話│伍年陸月。扣案之電子磅秤壹台、空夾│
  │    │表編號6） │表示欲購買1,000 元海洛因後之│鏈袋伍拾個、門號000000000│
  │    │          │同日某時，在高雄市○○路與凱│一號之行動電話（含SIM 卡）壹具，均│
  │    │          │旋路口，丁○○交付張瓊英海洛│沒收。未扣案販賣毒品所得新台幣壹仟│
  │    │          │因1 包，並收取1,000 元之價金│元，沒收之，如全部或一部不能沒收時│
  │    │          │。                          │，以其財產抵償之。                │
  ├──┼─────┼──────────────┼─────────────────┤
  │3   │張瓊英    │於96年11月4 日17時28分許張瓊│丁○○販賣第一級毒品，處有期徒刑拾│
  │    │（起訴書附│英撥打丁○○上開行動電話聯絡│伍年陸月。扣案之電子磅秤壹台、空夾│
  │    │表編號5） │表示欲購買1,000 元海洛因後之│鏈袋伍拾個、門號000000000│
  │    │          │同日某時，在高雄市○○路，蔡│一號之行動電話（含SIM 卡）壹具，均│
  │    │          │天文交付張瓊英海洛因1 包，並│沒收。未扣案販賣毒品所得新台幣壹仟│
  │    │          │收取1,000 元之價金。        │元，沒收之，如全部或一部不能沒收時│
  │    │          │                            │，以其財產抵償之。                │
  ├──┼─────┼──────────────┼─────────────────┤
  │4   │張瓊英    │於96年11月9 日17時41分許張瓊│丁○○販賣第一級毒品，處有期徒刑拾│
  │    │（起訴書附│英撥打丁○○上開行動電話聯絡│伍年陸月。扣案之電子磅秤壹台、空夾│
  │    │表編號3） │表示欲購買1,000 元海洛因後之│鏈袋伍拾個、門號000000000│
  │    │          │某時，在高雄縣鳳山市○○路底│一號之行動電話（含SIM 卡）壹具，均│
  │    │          │某處，丁○○交付張瓊英海洛因│沒收。未扣案販賣毒品所得新台幣壹仟│
  │    │          │1包 ，並收取1,000 元之價金。│元，沒收之，如全部或一部不能沒收時│
  │    │          │                            │，以其財產抵償之。                │
  ├──┼─────┼──────────────┼─────────────────┤
  │    │張瓊英    │於96年11月10日零時52分許張瓊│丁○○販賣第一級毒品，處有期徒刑拾│
  │    │（起訴書附│英撥打丁○○上開行動電話聯絡│伍年陸月。扣案之電子磅秤壹台、空夾│
  │5   │表編號2） │，表示欲購買1,000 元海洛因後│鏈袋伍拾個、門號000000000│
  │    │          │之某時，在高雄縣鳳山市五甲地│一號之行動電話（含SIM 卡）壹具，均│
  │    │          │區，丁○○交付張瓊英海洛因1 │沒收。未扣案販賣毒品所得新台幣壹仟│
  │    │          │包，並收取1,000 元之價金。  │元，沒收之，如全部或一部不能沒收時│
  │    │          │                            │，以其財產抵償之。                │
  ├──┼─────┼──────────────┼─────────────────┤
  │ 6  │張瓊英    │於96年11月12日13時28分許張瓊│丁○○販賣第一級毒品，處有期徒刑拾│
  │    │（起訴書附│英撥打丁○○上開行動電話聯絡│伍年陸月。扣案之第一級毒品海洛因伍│
  │    │表編號1） │，表示欲購買1,000 元海洛因後│包（均含包裝袋，驗後淨重共四點七六│
  │    │          │之某時，在高雄縣鳳山市五甲地│公克）、扣案電子磅秤壹台上殘留之第│
  │    │          │區，丁○○交付張瓊英海洛因1 │一級毒品海洛因殘渣，均沒收銷燬；扣│
  │    │          │包，並收取1,000元之價金。   │案之電子磅秤壹台、空夾鏈袋伍拾個、│
  │    │          │                            │門號0000000000號之行動電│
  │    │          │                            │話（含SIM 卡）壹具，均沒收。未扣案│
  │    │          │                            │販賣毒品所得新台幣壹仟元，沒收之，│
  │    │          │                            │如全部或一部不能沒收時，以其財產抵│
  │    │          │                            │償之。                            │
  ├──┼─────┼──────────────┼─────────────────┤
  │7   │乙○○    │乙○○撥打丁○○上開行動電話│丁○○共同轉讓第一級毒品，處有期徒│
  │    │          │聯絡丁○○，由丁○○以原價1 │刑伍年。扣案之門號00000000│
  │    │          │千將摻有第一級毒品海洛因之香│一一號之行動電話（含SIM 卡）壹具沒│
  │    │          │菸3 支裝於香菸盒後，由甲○○│收。                              │
  │    │          │下樓於96年11月19日凌晨2 時許│                                  │
  │    │          │，在高雄市○○路與瑞隆路口，│                                  │
  │    │          │將摻有第一級毒品海洛因之香菸│                                  │
  │    │          │3 支轉讓交付予乙○○，並收取│                                  │
  │    │          │原價1 千元放於丁○○桌上。  │                                  │
  ├──┼─────┼──────────────┼─────────────────┤
  │8   │李有倫    │於96年11月9 日下午5 時52分許│丁○○販賣第二級毒品，處有期徒刑捌│
  │    │          │李有倫撥打丁○○上開行動電話│年肆月。扣案之空夾鏈袋伍拾個、門號│
  │    │          │聯絡，表示欲購買1,000 元安非│0000000000號之行動電話（│
  │    │          │他命後之某時，在鳳山市五甲二│含SIM 卡）壹具，均沒收。未扣案販賣│
  │    │          │路某巷子，丁○○交付李有倫甲│毒品所得新台幣壹仟元，沒收之，如全│
  │    │          │基安非他命1 包，並收取1,000 │部或一部不能沒收時，以其財產抵償之│
  │    │          │元之價金。                  │。                                │
  └──┴─────┴──────────────┴─────────────────┘

司法院資訊處製作；財團法人民間司法改革基金會備份。
